臺灣板橋地方法院民事判決　　　　　　　94年度訴字第1175號
原　　　告　甲○○
被　　　告　丙○○
　　　　　　丁　○
上列當事人間請求侵權行為損害賠償事件，本院於民國94年10月
18日言詞辯論終結，判決如下：
    主  文
原告之訴及假執行之聲請均駁回。
訴訟費用由原告負擔。
    事  實
甲、原告方面：
一、聲明：
（一）被告等應連帶給付原告新臺幣（下同）98萬元，及自起訴
      狀繕本送達翌日起至清償日止，按年息5 ﹪計算之利息。
（二）願供擔保請准宣告假執行。
二、陳述：
（一）緣被告丙○○係原告社區之會計人員，被告丁○則與原告
      同為社區住戶及身兼社區管委會委員，渠等先前利用職務
      侵占住戶繳費基金，嗣為掩飾所犯罪行不惜犧牲原告名譽
      ，並假借與社區住戶接觸之際，製造散佈不利原告之不實
      訊息，進而引導社區住戶對原告進行人身攻擊，甚或破壞
      原告車輛等侵權情事。而被告丙○○於民國（下同）92年
      4 月19日未經社區委員會決議，自行公告會議記錄，造成
      原告名譽遭受嚴重污衊，致使精神受到莫大傷害。另被告
      丁○亦於同年月27日公告孔雀王朝二期管委會92年4 月份
      臨時委員會議記錄，並由被告丙○○記載「三、丁○委員
      報告：『會中有證人劉少絨及甲○○表明G1為監控室，法
      官接受二人之供詞，此案件才敗訴』」等語，自已公然毀
      謗原告名譽。
（二）本件原告慰撫金之請求權基礎如下：
  １、按「因故意或過失，不法侵害他人之權利者，負損害賠償
      責任。故意以背於善良風俗之方法，加損害於他人者亦同
      」、「不法侵害他人身體、健康、名譽、自由、信用、隱
      私、貞操，或不法侵害其他人格法益而情節重大者，被害
      人雖非財產上之損害，亦得請求賠償相當之金額。其名譽
      受侵害者，並得請求回復名譽之適當處分」，民法第184
      條第1 項、第195 條第1 項定有明文。次按「茍其行為足
      以使他人在社會上之評價受到貶損，不論其為故意或過失
      ，均可構成侵權行為，其行為不以廣佈於社會為必要，僅
      使第三人知悉其事，亦足當之」，最高法院92年台上字第
      646 號判例意旨可資參照。
  ２、查原告向來潔身自愛尊重他人，平日教導學員亦以身作則
      ，絕不容許自己具有任何瑕疵之不法行為，尤其名譽、信
      用及形象均視為己身之第二生命。惟被告丁○為粉飾自己
      多年來屢犯之罪行，一再製造不利原告假象宣傳於眾，全
      體住戶因被蒙蔽均長期攻擊、加害、排擠及撻伐，致原告
      精神上蒙受無情打擊對待。嗣被告丙○○於90年12月3 日
      擔任社區會計工作，完全配合管委會掌權者不法行為，刻
      意製造不實之敗訴原因污衊原告，並記載於社區管委會會
      議紀錄中，以達其公然散佈惡意毀謗原告名譽之目的。綜
      上所述，被告丁○及丙○○於毀損原告名譽之惡意行為後
      ，仍無任何悔意或道歉舉動，原告因被告等侵權行為所受
      精神上痛苦、名譽受損及個人信用破產等損害，爰依上開
      法條之規定，請求被告2 人分別賠償精神慰撫金49萬元，
      共計98萬元整。
三、證據：提出公告會議記錄、偵訊筆錄、孔雀王朝第二期公寓
    大廈管委會92年4 月份臨時委員會議、公告、例行委員會議
    、改選委員名單、新舊財委交接項目、報表、存摺內頁、統
    計表、收支明細表、收據、進貨退出證明單、鈞院91年度全
    聲字第459 號裁定、最高法院92年台上字第646 號判例、被
    告丙○○之證人筆錄影本各1 份為證。
乙、被告方面：
一、聲明：
（一）原告之訴及其假執行之聲請均駁回。
（二）如受不利之判決，被告願供擔保，請准宣告免為假執行。
二、陳述：
（一）緣原告針對92年4 月27日之孔雀王朝管理委員會92年4 月
      份臨時委員會會議記錄，業已向鈞院檢察署提出誹謗刑事
      告訴，並經鈞院檢察署93年度偵字第1998號、臺灣高等法
      院檢察署93年度上聲易字第1231號及鈞院院刑事庭93年度
      聲判字第32號裁定不起訴定讞，足證被告丁○並無誹謗原
      告之事實。而原告所提92年4 月19日「公告會議記錄--特
      此聲明」之公告，實係經由孔雀王朝第二期公寓大廈管理
      委員會用印公告，既無被告丙○○之署名，顯非被告丙○
      ○私自之個人行為。況社區管委會大印均由主任委員保管
      使用，則上開公告內容自與被告丙○○無涉。
（二）按「原告之訴，依其所訴之事實，在法律上顯無理由者，
      法院得不經言詞辯論，逕以判決駁回之」，民事訴訟法第
      249 條第2 項定有明文。查被告丁○工作繁忙，被告丙○
      ○擔任社區管委會秘書亦瑣事甚多，原告無端累訟已造成
      被告幾乎工作不保和社區管委會運作停滯，妨害全體社區
      住戶之公共利益。而原告指摘毀謗事實業經法院刑事判決
      定讞，已如前述，今原告一再濫訴，率爾指責被告丁○及
      丙○○私自公告毀損原告名譽，顯無理由。是被告等依上
      開法條之規定，懇求鈞院逕以判決駁回原告之訴。
（三）末按「因侵權行為所生之損害賠償請求權，自請求權人知
      有損害及賠償義務人時起，2 年間不行使而消滅，自有侵
      權行為時起，逾10年者亦同」、「消滅時效因起訴而中斷
      」、「時效因起訴而中斷者，若撤回其訴，或因不合法而
      受駁回之裁判，其裁判確定，視為不中斷」、「時效因聲
      請調解或提付仲裁而中斷者，若調解之聲請經撤回、被駁
      回、調解不成立或仲裁之請求經撤回，仲裁不能達成判斷
      時，視為不中斷」、「當事人聲調解而不成立，如聲請人
      於調解不成立證明書送達後10日之不變期間內起訴者，視
      為自聲請調解時，已經起訴」，民法第197 條、第129 條
      第3 項、第131 條、第133 條及民事訴訟法第419 條第3
      項分別著有明文。查原告所提92年4 月份臨時委員會會議
      記錄之日期為92年4 月27日，另「公告會議記錄--特此聲
      明」之公告日期則為同年月19日，被告丁○及丙○○若具
      有侵權行為等情，惟上述事實發生時間距今均已逾2 年，
      則依上開法條之規定，原告提起本件訴訟自已罹於消滅時
      效。
三、證據：提出鈞院93年度聲判字第32號刑事裁定、孔雀王朝二
    期管委會92年1 月日報表、鈞院檢察署93年度偵字第1998號
    不起訴處分書、臺灣高等法院檢察署93年度上聲議字第1231
    號處分書影本各1 份為證，並聲請訊問證人乙○○。
    理  由
一、查原告主張被告丙○○係原告社區之會計人員，被告丁○則
    與原告同為社區住戶及身兼社區管委會委員，被告丙○○於
    92年4 月19日未經社區委員會決議，自行公告會議記錄，造
    成原告名譽遭受嚴重污衊，致使精神受到莫大傷害，另被告
    丁○亦於同年月27日公告孔雀王朝二期管委會92年4 月份臨
    時委員會議記錄，並由被告丙○○記載「三、丁○委員報告
    ：『會中有證人劉少絨及甲○○表明G1為監控室，法官接受
    二人之供詞，此案件才敗訴』」等語，自已公然毀謗原告名
    譽等情，固據其提出公告會議記錄、偵訊筆錄、孔雀王朝第
    二期公寓大廈管委會92年4 月份臨時委員會議、公告、例行
    委員會議、改選委員名單、新舊財委交接項目、報表、存摺
    內頁、統計表、收支明細表、收據、進貨退出證明單、本院
    91 年 度全聲字第459 號裁定、最高法院92年台上字第646
    號判例、被告丙○○之證人筆錄影本各1 份為證，被告等則
    以前詞置辯，是以，由前揭兩造攻擊防禦方法觀之，本件之
    爭執重點，在於告等有無為原告指訴之行為及倘若被告等有
    為上開行為，有無涉犯誹謗而需賠償原告損害之情形，茲論
    述如下。
二、按「言論自由為人民之基本權利，憲法第11條有明文保障，
    國家應給予最大限度之維護，俾其實現自我、溝通意見、追
    求真理及監督各種政治或社會活動之功能得以發揮。惟為兼
    顧對個人名譽、隱私及公共利益之保護，法律尚非不得對言
    論自由依其傳播方式為合理之限制。刑法第310 條第1 項及
    第2 項誹謗罪即係保護個人法益而設，為防止妨礙他人之自
    由權利所必要，符合憲法第23條規定之意旨。至刑法同條第
    3 項前段以對誹謗之事，能證明其為真實者不罰，係針對言
    論內容與事實相符者之保障，並藉以限定刑罰權之範圍，非
    謂指摘或傳述誹謗事項之行為人，必須自行證明其言論內容
    確屬真實，始能免於刑責。惟行為人雖不能證明言論內容為
    真實，但依其所提證據資料，認為行為人有相當理由確信其
    為真實者，即不能以誹謗罪之刑責相繩，亦不得以此項規定
    而免除檢察官或自訴人於訴訟程序中，依法應負行為人故意
    毀損他人名譽之舉證責任，或法院發現其為真實之義務．．
    ．．」，司法院大法官會議曾作成第509 號解釋，可資參照
    。此一解釋提出「相當性抗辯」之問題，換言之，行為人對
    於其所述之內容，縱令無法證明其真實，但若有相當理由信
    其為真實時，欠缺故意或過失。經查：
（一）本件之源起，係被告丁○與案外人許玲珍、張華舟、林春
      旺、周杉隆等人均係臺北縣土城市○○路○ 段「孔雀王朝
      」社區住戶，以該社區大廈建商「總合豊建設股份有限公
      司」（以下簡稱總合豊公司）負責人邱鏡溶於81年間在臺
      北縣土城市○○段員林小段第14之3 、第17之2 號土地上
      推出「孔雀王朝」13層大廈工地，對外預售房屋之際，為
      引誘消費者購買，增加銷售機會，明知原工程設計圖及竣
      工圖樣，均將其中之門牌號碼土城市○○路○ 段167 巷1
    　號建物實際規劃為店舖使用，並無監控中心之規劃，竟於
      預售之公共設施宣傳廣告圖說上，將該建物所在位置不實
      標示為監控中心，使一般消費者誤以為該建物係屬公共設
      施之監控中心所在地，並在房屋預定買賣契約書之附件（
      四）建材設備概要第19條記載中央管理保全系統之配置內
      容，致被告丁○等承購戶因誤信廣告宣傳與契約書內容，
      向總合豊公司訂購該社區房屋，迨「孔雀王朝」大廈興建
      完成，始發現該社區並無監控中心之規劃與設置，邱鏡溶
      並拒絕將上開建物交予社區使用，更進而於87年5 月4 日
      將該建物登記為邱鏡溶所有，因認邱鏡溶涉犯刑法第319
      條第1 項之詐欺取財罪嫌，被告丁○等5 人遂於88年5 月
      14日以邱鏡溶為被告，具狀向臺灣板橋地方法院檢察署檢
      察官提起告訴，經檢察官偵查後，認邱鏡溶犯罪嫌疑不足
      ，於同年7 月15日以88年度偵字第1234號處分不起訴，被
      告丁○等人不服聲請再議，經臺灣高等法院檢察署檢察長
      於同年9月14日以88年度議字第2833號命令發回續查，復
      經臺灣板橋地方法院檢察署檢察官偵查後，認邱鏡溶詐得
      上開建物之所有權，及減少監控設備支出費用之不利益，
      涉犯刑法第319 條第1 項之詐欺取財罪嫌與同條第2 項之
      詐欺得利罪嫌，於89年5月2日以88年度偵續字第293號提
      起公訴，嗣本院刑事庭經審理後認邱鏡溶犯罪嫌疑不足，
      於90年9月19日以89年度易字第2091號判決無罪，檢察官
      不服提起上訴，復於90年12月17日經臺灣高等法院以90
      年度上易字第3899號判決駁回上訴確定，此有本院93年度
      聲判字第32號刑事裁定一份上載內容在卷可參。
（二）而查，原告以被告丁○於92年4 月20日晚間9 時許，在孔
      雀王朝社區管理委員會92年4月份臨時委員會議中，指摘
      該社區與建商邱鏡溶間之訴訟，係因法官採信原告之證言
      ，導致社區敗訴等語，經記入該次會議紀錄，內容謂：「
      丁○委員報告：Ｇ１部分，當初法官有來現場開臨時偵查
      會，Ｇ１原先規劃監控室，但總合豐未施工完成，會中有
      證人劉少絨及甲○○（即原告）表明Ｇ１為監控室，法官
      接受二人之供詞，此案才敗訴」等語，被告丁○並於同月
      下旬在該會議紀錄上簽字，管理委員會於同月27日將會議
      紀錄公告，並散布張貼於社區大樓電梯內，造成社區住戶
      對原告之不諒解與排斥，足以損害原告名譽，認被告丁○
      涉犯刑法第310條第1項、第2項之加重誹謗罪嫌，向臺北
      縣政府警察局土城分局提起告訴，嗣經臺灣板橋地方法院
      檢察署檢察官偵查後，認被告丁○上開言論合於刑法第
      310條第3項前段規定之不罰事由，於93年2月27日以93年
      度偵字第1998號處分不起訴，原告不服聲請再議，復經臺
      灣高等法院檢察署檢察長於同年3月26日以93年度上聲議
      字第1231號處分書駁回再議，有不起訴處分書、駁回再議
      處分書在卷可考，原告對此亦不爭執，顯見被告丁○尚無
      原告所指之誹謗行為。
（三）又查，被告丁○於該日會議中，援引上開案件判決內容而
      為論述，尚非憑空杜撰，雖該案一、二審法官判決被告邱
      鏡溶無罪，並非僅以本件告訴人於該案中之證言為唯一之
      理由，然該案關於邱鏡溶是否有以欺罔之手段詐騙孔雀王
      朝社區系爭建物之所有權，及減少社區監控設備支出費用
      之不利益等情事，除該案之被告丁○等五人外，亦與該社
      區其他住戶得享受之公共利益相關，而該案爭點及法院判
      決之結果，屬得受公評之事，被告丁○依該案判決理由，
      發表言論表示其個人之看法與主張，並認其所指內容有法
      院之判決為據，能否因此認被告丁○即有毀損原告名譽之
      惡意，實不無疑問，益徵被告丁○應無原告所指之誹謗行
      為至明。
（四）另依偵查卷附會議紀錄所示，原告當時亦在場與會，如對
      被告丁○之主張有異見，當可與之溝通論辯，以澄清事實
      ，原告當場未表異議，事後因管理委員會將該日會議紀錄
      公告，原告因感覺社區鄰居對其有誤解，主觀上認其名譽
      遭受貶損，而認被告丁○、丙○○有誹謗之行為，然查，
      會議紀錄之公告係由「孔雀王朝第二期公寓大廈管理委員
      會」之名義張貼，有偵查卷附會議紀錄可查，原告對此亦
      不爭執，而被告丁○及原告均僅係該屆管理委員之一，被
      告丁○固曾於上開會議中發表上述之言論，然事後之會議
      紀錄既係由管理委員會本於職責張貼公告，自難認係被告
      丁○、丙○○個人之散布行為，原告以管理委員會張貼公
      告乙事，指摘係被告等個人之散布文字誹謗行為，顯有誤
      會。
三、綜上所述，原告主張被告等有共同妨害名譽之行為，已屬不
    可採，從而原告依侵權行為法律關係，請求被告連帶給付98
    萬元，及自起訴狀繕本送達翌日起至清償日止，按年息5 ﹪
    計算之利息，即無理由，應予駁回。原告受敗訴判決，其假
    執行之聲請即失所依據，應併予駁回。
四、因本案事證已臻明確，兩造其餘主張陳述及所提之證據，經
    本院審酌後，認與本判決結果無影響，爰不一一論駁，附此
    敘明。
五、結論：本件原告之訴，為無理由，依民事訴訟法第78條，判
    決如主文。
中　　華　　民　　國　　94　　年　　11　　月　　17　　日
                  民事第三庭    法　官　邱靜琪
以上正本，係照原本作成。
如對本判決上訴，須於判決送達後20日內向本院提出上訴狀
中　　華　　民　　國　　94　　年　　11　　月　　17　　日
                                書記官　白俊傑
